臺灣高雄地方法院民事判決　　　　　 110年度雄小字第1785號
原　　　告　楊子逸　
被　　　告　林姿君　
上列當事人間請求損害賠償事件，本院於民國110 年9 月28日言
詞辯論終結，判決如下：
    主  文
原告之訴駁回。
訴訟費用新臺幣壹仟壹佰壹拾元由原告負擔。
    事實及理由
一、原告主張：兩造同為欣灣時代大樓（下稱系爭大樓）住戶，
    被告並為系爭大樓之管理委員。被告於民國109 年10月16日
    晚間8 時50分許，在系爭大樓會議室舉行之管理委員會議（
    下稱系爭會議）中，因與另名與會之洪姓住戶發生就管理事
    項發生口角爭執，詎被告明知不得隨意透露他人之個人資訊
    供不特定人知悉，竟在系爭會議中於系爭大樓不特定住戶面
    前，以手指向原告，並指稱「前棟住戶已經告後棟住戶很多
    人了，就是他」等語（下稱系爭發言），已將原告之身分公
    開暴露予系爭大樓住戶知悉，全然不顧原告前曾遭不明人士
    在系爭大樓住戶組成之LINE群組（下稱系爭群組）中，揚言
    毆打、公然侮辱，而有提出妨害名譽、恐嚇危安等告訴，致
    陷原告於危險之中，使原告在社區生活發生不便，原告之人
    格權、資訊隱私權已遭侵害，而受有非財產上損失新臺幣（
    下同）2 萬元。爰依個人資料保護法（下稱個資法）第29條
    ，及民法第18條第1 項、第2 項、第184 條第1 項前段、第
    195 條第1 項，提起本件訴訟等語，並聲明：被告應給付原
    告2 萬元，及自起訴狀繕本送達翌日起至清償日止，按週年
    利率5%計算之利息。
二、被告則以：被告固於系爭會議提及原告對多人提出訴訟，惟
    原告於系爭會議中，已自行否認有該訴訟行為，被告即無侵
    害原告個資可言。又被告所述原告對多人提起訴訟，係因原
    告先前於109 年8 月18日於系爭群組以暱稱K 向訴外人即系
    爭大樓住戶林盈杉表示已向地檢署提出告訴、向訴外人即系
    爭大樓住戶Chivarly表示「自己做的事，成年人，記得負責
    」、「既然做了，就勇於承擔」、向訴外人即系爭大樓管理
    委員陳唐表示「我只能說，為自己的行為負責」等語，復於
    109 年9 月間對被告及陳唐提出滅證罪之告發，足見原告確
    有對多人提出訴訟之行為。又系爭群組為系爭大樓住戶所得
    共見聞，此乃原告自行公開之資訊，被告並無蒐集原告個資
    意願及行為，亦與原告所述其提出妨礙名譽、恐嚇之告訴無
    涉。又被告之所以為系爭發言，係因系爭大樓前、後棟住戶
    因通行問題有所爭執，於系爭會議中前棟住戶不理性討論事
    務，並指稱後棟住戶對前棟住戶提告等語，被告方為系爭發
    言，表示前棟住戶有對後棟住戶濫訴之情事以明事理，係為
    公共利益所必須等語，資為抗辯，並聲明：原告之訴駁回。
三、經查，兩造為系爭大樓住戶，原告於系爭大樓住戶群組中為
    暱稱K ，而被告於系爭會議中，有以手指指向原告，並為系
    爭發言等情，有證人即系爭大樓住戶蕭蕙文證述明確（見
    本院卷第214 、215 頁），並有系爭群組對話截圖、系爭會
    議錄音光碟暨譯文在卷可稽（見本院卷第95-104頁），且為
    兩造所不爭執，堪信為真實。
四、本院之判斷：
    原告主張被告不法蒐集及處理原告個人訴訟資訊，則為被告
    所否認，並以前詞置辯，是本院應審酌者厥為：（一）被告
    有無不法蒐集及處理原告之訴訟資訊、（二）如有，則被告
    應賠償原告之精神慰撫金金額為何？茲分述如下：
    （一）被告並無不法蒐集或處理原告訴訟資訊之行為
     1.按當事人主張有利於己之事實者，就其事實有舉證之責
       任，民事訴訟法第277 條定有明文。次按公務機關違反
       本法規定，致個人資料遭不法蒐集、處理、利用或其他
       侵害當事人權利者，負損害賠償責任。但損害因天災、
       事變或其他不可抗力所致者，不在此限。被害人雖非財
       產上之損害，亦得請求賠償相當之金額；其名譽被侵害
       者，並得請求為回復名譽之適當處分；非公務機關違反
       本法規定，致個人資料遭不法蒐集、處理、利用或其他
       侵害當事人權利者，負損害賠償責任。但能證明其無故
       意或過失者，不在此限。依前項規定請求賠償者，適用
       前條第二項至第六項規定，個人資料保護法第28條第1
       項、第2 項、第29條分別定有明文。另按因故意或過失
       ，不法侵害他人之權利者，負損害賠償責任；不法侵害
       他人之身體、健康、名譽、自由、信用、隱私、貞操，
       或不法侵害其他人格法益而情節重大者，被害人雖非財
       產上之損害，亦得請求賠償相當之金額。其名譽被侵害
       者，並得請求回復名譽之適當處分，民法第184 條第1
       項前段、第195 條第1 項亦分別定有明文。又侵權行為
       之成立，須行為人具備歸責性、違法性之不法行為，不
       法行為與損害間有因果關係，始能成立。就違法性而論
       ，倘行為人所從事者為社會上一般正常之適法行為，除
       被害人能證明其具有不法性外，亦難概認為侵害行為，
       以維護侵權行為制度在於兼顧「權益保護」與「行為自
       由」之旨意。
     2.經查，原告固主張被告於系爭會議之系爭發言，為不法
       蒐集及處理原告之訴訟資訊，然原告確曾於系爭群組中
       ，以暱稱K 向系爭大樓住戶林盈杉表示：「我們到地檢
       署講」、「好，你等著收傳票吧」、「已蒐證」、「故
       本人今天會具狀向高雄地檢署提出告訴」等語，有系爭
       群組對話截圖可憑（見本院卷第99頁），又原告上開發
       言為系爭群組中住戶皆可見聞，亦經證人蕭蕙文證述明
       確（見本院卷第215 頁），可見原告對該訴訟資訊並非
       欲隱匿而不欲人知，則被告主張原告有自行揭露其訴訟
       資訊等語，自屬可採。又查，被告辯稱原告對其提出滅
       證罪之告發，於警局作筆錄時，始知悉原告有對其他住
       戶提告，但就具體內容並不知悉等語，業據被告提出高
       雄地方檢察署110 年度偵字第3952號不起訴處分書在卷
       可佐（見本院卷第195-197 頁），觀諸該處分書之內容
       ，可見原告告發被告之意旨係主張被告湮滅原告對系爭
       大樓住戶「Chivalry」、「劉醇蓁」提出違反個資法、
       恐嚇及妨害名譽等案件之證據，從而，被告既為該滅證
       案件之被告，於警詢、偵訊程序中，員警、檢察官當會
       向被告告知其被指控有湮滅他人刑事犯罪證據之犯罪事
       實為何，被告因而知悉原告有向他人提出告訴之行為，
       並無違常情。是以，被告既係從原告自行揭露之對話、
       刑事偵查程序之調查中知悉原告個人之訴訟資訊，自難
       認為被告有何不法蒐集或處理原告個人資訊之行為。
     3.另查，被告抗辯於系爭會議中，因系爭大樓前棟住戶不
       理性陳稱被告所屬之後棟大樓住戶將對前棟大樓住戶提
       告，為辯明事理，始為系爭發言，業據其提出系爭會議
       錄音光碟暨譯文可查（見本院卷第95、97頁），並經本
       院當庭勘驗光碟內容如下：
       住戶Ａ：我是前棟住戶，我覺得這封信嚴重影響到我，
               我覺得我被威脅，我現在看到後棟的住戶，我
               都覺得他們可能會告我．．．我覺得我被威脅
               到了，我在這邊提出我的申請，我是前棟住戶
               ，而且，你們代表後棟的委員，你們沒有幫後
               棟委員（註：應為住戶）講一個公平論．．．
               你們只這樣講，而且沒有聲明書．．．你們就
               是說，後棟的住戶想要告我們就對了！是不是
               這個意思？我想，如果沒有85戶，你們不講，
               你們是不是想要告我們前棟住戶？是不是這個
               意思？
      被告：   先生，我們沒有要告你們前棟住戶，你們前棟
               住戶已經先告後棟住戶很多人了，就是他！
      足見被告確係因系爭大樓前棟住戶提及訴訟對立之敏感話
      題，始為系爭發言，另證人蕭蕙文亦證稱：當天會議確實
      很緊張，有住戶因為通行道的問題爭執（見本院卷第215
      頁），與被告所辯系爭會議中，前後棟住戶有激烈爭執相
      符。從而，被告系爭發言既係肇因於系爭大樓前棟住戶指
      摘後棟大樓住戶將對其提告，則被告身為系爭大樓管理委
      員，為系爭大樓公共事務之管理，而基於原告自行揭露之
      訴訟資訊、被告曾被原告告發之訴訟經驗、於刑事偵查程
      序中所知悉之資訊等客觀事實，駁斥系爭大樓前棟住戶之
      發言，且未採取羞辱之字眼，經核尚屬公共事務討論之合
      理範疇，而難認被告系爭發言具有不法性。
    （二）是被告系爭發言既非屬不法蒐集或處理原告個人資料
          ，原告即無從請求精神慰撫金，而無酌定金額之必要
          。
五、綜上所述，原告依個資法第29條、民法第18條、第184 條第
    1 項前段、第195 條第1 項等規定，請求被告應給付原告2
    萬元及自起訴狀繕本送達翌日起至清償日止，按週年利率5
    ％計算之利息，為無理由，應予駁回。
六、本件事證已臻明確，兩造其餘攻擊防禦方法及所提證據，核
    與判決結果不生影響，爰不逐一論述，併此敘明。
七、訴訟費用負擔之依據：民事訴訟法第78條。
中    華    民    國  110     年    10    月    28    日
                  高雄簡易庭  法  官  陳安信
以上正本係照原本作成。
如對本判決上訴，須於判決送達後20日內向本院提出上訴狀，並
須表明原判決所違背之法令及其具體內容與依訴訟資料可認為原
判決有違背法令之具體事實之上訴理由。（均須按他造當事人之
人數附繕本）。
民事訴訟法第436條之24第2項：對於本判決之上訴，非以違背法
令為理由，不得為之。
中    華    民    國  110     年    10    月    28    日
                              書記官  蔡妮君